【裁判字號】    99,訴,1459
【裁判日期】    990707
【裁判案由】    毒品危害防制條例
【裁判全文】
臺灣臺中地方法院刑事判決              99年度訴字第1459號
公  訴  人  臺灣臺中地方法院檢察署檢察官
被      告  乙○○
上列被告因違反毒品危害防制條例案件，經檢察官提起公訴（99
年度毒偵字第702、703號），本院合議庭裁定改以簡式審判程序
，判決如下：
      主  文
乙○○施用第一級毒品，處有期徒刑陸月，如易科罰金，以新臺
幣壹仟元折算壹日；又施用第一級毒品，處有期徒刑陸月，如易
科罰金，以新臺幣壹仟元折算壹日，應執行有期徒刑拾月，如易
科罰金，以新臺幣壹仟元折算壹日。
    犯罪事實及理由
一、犯罪事實：
    乙○○前於民國九十年間，因施用毒品案件，經本院裁定令
    入勒戒處所接受觀察、勒戒，於九十年九月二十八日認無繼
    續施用毒品傾向出所，並經臺灣臺中地方法檢署檢察官以九
    十年度毒偵字第四五七八號為不起訴處分。復於九十二年間
    再因施用毒品案件，經本院裁定入勒戒處所接受觀察、勒戒
    ，認有繼續施用毒品傾向，於九十二年七月一日入戒治所執
    行強制戒治，於九十三年一月九日因毒品危害防制條例修正
    出所，刑責部分經本院以九十二年度訴字第一七七四號判決
    有期徒刑十月確定，於九十三年一月九日入監執行，於九十
    三年十月二十七日因縮短刑期執行完畢（不構成累犯）。又
    於九十八年間，因施用毒品案件，經臺灣臺中地方法院檢署
    檢察官以九十八年毒偵字第一七六一號為緩起訴處分。詎仍
    基於施用第一級毒品之犯意，先於九十九年一月十日上午九
    時三十分許，臺中縣太平市國軍臺中總醫院（即八０三醫院
    ）附近河堤上，以針筒注射方式，施用第一級毒品海洛因一
    次。再於九十九年一月二十四日上午九時三十分許，在上址
    以相同方式，施用第一級毒品海洛因一次。嗣於九十九年一
    月十三日、二十七日分別經臺灣臺中地方法院檢察署觀護人
    室通知採尿後，送驗結果呈嗎啡陽性反應，而查悉上情。
二、證據名稱：
  (一)被告於本院準備程序及審理中之自白。
  (二)詮昕科技股份有限公司濫用藥物尿液檢驗報告二份。
  (三)刑案資料查註紀錄表、臺灣高等法院被告前案紀錄表各一份
    。
三(一)按毒品危害防制條例於九十二年七月九日修正公布，自九十
    三年一月九日施行，其中第二十條、第二十三條將施用毒品
    之刑事處遇程序，區分為「初犯」及「五年內再犯」、「五
    年後再犯」。依其立法理由之說明：「初犯」，經觀察、勒
    戒或強制戒治後，應為不起訴處分或不付審理之裁定；「五
    年內再犯」者，因其再犯率甚高，原實施之觀察、勒戒及強
    制戒治既已無法收其實效，爰依法追訴或裁定交付審理。至
    觀察、勒戒或強制戒治執行完畢釋放後，「五年後再犯」者
    ，前所實施之觀察、勒戒或強制戒治已足以遮斷其施用毒品
    之毒癮，為期自新及協助其斷除毒癮，仍適用「初犯」規定
    ，始應先經觀察、勒戒、強制戒治之程序。從而依該次修正
    後之規定，僅限於「初犯」及「五年後再犯」二種情形，應
    先經觀察、勒戒或強制戒治之程序，此乃該條例第十條之例
    外規定。倘被告於五年內已再犯施用毒品，經依法追訴處罰
    ，縱其第三次（或第三次以上）再度施用毒品之時間，在初
    犯經觀察、勒戒或強制戒治執行完畢釋放五年以後，因與單
    純之「五年後再犯」之情形有別，不合於「五年後再犯」之
    例外規定；且因已於「五年內再犯」，顯見其再犯率甚高，
    原實施觀察、勒戒或強制戒治，已無法收其實效，即應回歸
    原則性規定，由檢察官逕行起訴，依該條例第十條處罰，最
    高法院九十五年度臺非字第一三四號裁判可資參照。查被告
    前於九十年間，因施用毒品案件，經本院裁定令入勒戒處所
    接受觀察、勒戒，於九十年九月二十八日認無繼續施用毒品
    傾向出所，並經臺灣臺中地方法檢署檢察官以九十年度毒偵
    字第四五七八號為不起訴處分。復於九十二年間再因施用毒
    品案件，經本院裁定入勒戒處所接受觀察、勒戒，認有繼續
    施用毒品傾向，於九十二年七月一日入戒治所執行強制戒治
    ，於九十三年一月九日因毒品危害防制條例修正出所等情，
    有臺灣高等法院被告前案紀錄表及刑案資料查註紀錄表各一
    份可參，則揆諸前揭說明，被告於本案犯罪事實欄所載時、
    地二次再犯施用第一級毒品海洛因之罪，即非屬上述「初犯
    」或「五年後再犯」應先經觀察、勒戒或強制戒治程序之二
    種情形，應由本院依法論科，合先敘明。
  (二)核被告所為，均係犯毒品危害防制條例第十條第一項之施用
    第一級毒品罪。被告施用第一級毒品而持有之，該次持有之
    低度行為應為施用之高度行為所吸收，不另論罪。被告上開
    二次施用第一級毒品犯行，犯意各別，行為互異，應予分論
    併罰。爰審酌被告前已有施用毒品之素行，經觀察勒戒、強
    制戒治及法院論罪科刑並送監執行後，已有長時間未有施用
    毒品犯行，嗣於九十八年因毒品案件經檢察官緩起訴處分，
    未能把握機會改正施用毒品惡習，復有本案二次施用毒品犯
    行，無視於毒品對於自身健康之戕害及國家對於杜絕毒品犯
    罪之禁令，惟施用毒品原具自戕之性質，而被告坦認犯行，
    深表悔意，犯後態度良好等一切情狀，分別量處如主文所示
    之刑及易科罰金之折算標準，並定其應執行之刑及易科罰金
    之折算標準。
四、依刑事訴訟法第二百七十三條之一第一項、第三百十條之二
    、第四百五十四條第二項、第二百九十九條第一項前段，毒
    品危害防制條例第十條第一項，刑法第十一條前段、第五十
    一條第五款、第四十一條第一項，判決如主文。
本案經檢察官甲○○到庭執行職務。
中    華    民    國    99    年    7     月    7    日
                  刑事第七庭    法  官  陳  葳
以上正本證明與原本無異。
如不服本判決應於收受判決後10日內向本院提出上訴書狀，並應
敘述具體理由；其未敘述上訴理由者，應於上訴期間屆滿後20日
內向本院補提理由書（均須按他造當事人之人數附繕本）「切勿
逕送上級法院」。
                                書記官  張雅如
中    華    民    國    99    年    7     月     7    日
附錄法條：
毒品危害防制條例第十條第一項：
施用第一級毒品者，處六月以上五年以下有期徒刑。

司法院資訊處製作；財團法人民間司法改革基金會備份。
